臺灣士林地方法院交通事件裁定　　　　　　九十三年度交聲字第七四二、七四三號
　　原處分機關　台北市交通事件裁決所
　　異 議 人即
　　受 處 分人　甲○○
右列受處分人因違反道路交通管理處罰條例案件，對於臺北市交通事件裁決所於民國
九十三年四月十四日北市裁三字第裁二二─Ｓ00000000號、北市裁三字第裁
二二─Ｓ00000000號處分（原處分案號：台南市警察局舉發違反道路交通管
理事件通知單南市警交字第Ｓ00000000號、Ｓ00000000號），聲明
異議，本院裁定如左：
    主  文
原處分撤銷，發回臺北市交通事件裁決所。
    理  由
一、原處分意旨略以：異議人即受處分人甲○○於民國九十二年七月十八日下午一時
    四十分許，騎乘車牌號碼ＢＦＴ—七六七號重型機車，行經台南市○○路四八五
    巷口處，經台南市政府警察局第五分局員警逕行舉發駕車行經有燈光號誌管制之
    交岔路口闖紅燈及拒絕停車受稽查逃逸之違規，依道路交通管理處罰條例第五十
    三條及第六十條第一項規定，裁處罰鍰共新台幣（下同）六千三百元整。
二、聲明異議意旨略以：異議人於九十二年七月間並無違規事實，亦無拒絕停車受稽
    查逃逸之情形，伊都沒有接到罰單、照片，為此聲明異議等語。
三、按對於違反道路交通管理處罰條例之行為，逕行舉發者，應按已查明之資料填註
    車牌號碼、車輛種類、車主姓名或地址，並於填製之舉發違反道路交通管理事件
    通知單上方空白處加註逕行舉發之文字後，由舉發機關送達被通知人；又違反道
    路交通管理處罰條例之行為人，未依規定自動繳納罰鍰或未依規定到案聽候裁決
    ，處罰機關應於二個月內依基準表逕行裁決之，違反道路交通管理事件統一裁罰
    標準及處理細則第十一條第一項第三款、第四十四條第一項分別定有明文。是以
    必需行為人經合法收受舉發違反道路交通管理事件通知單（以下稱舉發單）後，
    無正當理由未依該舉發單上所載應到案日期為繳納罰鍰或聽候裁決時，裁決機關
    始得逕行裁決。經查，異議人自六十九年四月十五日起即
    德路一三六巷三弄一號二樓，業據異議人到庭陳述明確，並有異議人之個人基本
    資料附卷足憑，本件舉發機關固將本件舉發單掛號送達前開異議人之
    因送達時該址無人在場簽收，經招領後退回舉發機關台南市警察局第五分局開元
    派出所等情，亦有郵件信封影本一紙在卷可稽，顯見本件異議人辯稱未接到舉發
    通知單等語，堪予採信。況依違反道路交通管理事件統一裁罰基準及處理細則第
    五條規定，處理違反道路交通管理事件，有關文書之送達程序，依行政程序法之
    規定。職此舉發單位應依該法第七十二條、第七十三條之規定，對受處分人之住
    同法第七十四條規定為寄存送達，或倘有同法第七十八條第一項各款所示情形者
    ，可依申請或依職權為公示送達。又按於應送達處所不獲會晤應受送達人時，亦
    無法將文書付與有辨別事理能力之同居人、受僱人或應送達處所之接收郵件人員
    者，得將文書寄存送達地之地方自治或警察機關，並作送達通知書兩份，一份黏
    貼於應受送達人住居所、事務所、營業所或其就業處所門首，另一份交由鄰居轉
    交或置於該送達處所信箱或其他適當位置，以為送達，行政程序法第七十四條第
    一項定有明文。又同條第二項雖又規定：前項情形，由郵政機關為送達者，得將
    文書寄存於送達地之郵政機關，然不論係寄存於自治警察機關抑或郵局，均應作
    適當處所。且再觀之行政程序法第七十六條第一項規定：送達人因證明之必要，
    得製作送達證書，記載交送達之機關、應受送達人、應送達文書之名稱、送達處
    所、日期及時間、送達方法；同條第三項並規定：送達證書，應提出於行政機關
    附卷等規定，可知是否有依前開法定方式為送達，應由送達人製作送達證書此項
    法定證據方法加以舉證證明。經查本件原舉發機關僅檢附付郵後郵局退回之信封
    （上蓋有「不在」圓戳章及「招領」、「退回」印戳），由該信封所載無法證明
    原舉發機關業依前揭法定方式為寄存送達，自無從認定本件舉發單業經原舉發機
    關合法送達。本件原舉發機關應送達於異議人之舉發違反道路交通管理事件通知
    單既未合法送達，異議人即無從依該舉發通知單所指定之時間前往指定處所聽候
    裁決並陳述意見，或在指定聽候裁決前，逕自按罰鍰最低額自行繳納罰鍰，且該
    舉發通知單之送達程序既非合法，依程序優先於實體原則，自無從因嗣後裁決機
    關已逕行對異議人裁罰即認已經補正，或由原審依最低金額處以罰鍰以為救濟，
    自應由原舉發機關依法另向異議人為送達，在未有合法送達該舉發違反道路交通
    管理事件通知單前，原裁決機關並無逕對異議人為裁罰之權。是本件自應由本院
    將原處分撤銷。
四、據上論斷，應依道路交通案件處理辦法第二十條前段，裁定如主文。
中　　　華　　　民　　　國　　　九十三　　　年　　九　　月　　二十九　　日
                                    臺灣士林地方法院交通法庭
                                        法　官  杜  惠  錦
右正本證明與原本無異。
如不服本裁定應於送達後五日內向本院提出抗告狀。
                                        書記官  趙  彩  彤
中　　　華　　　民　　　國　　　九十三　　　年　　九　　月　　三十  　　日
